臺灣板橋地方法院民事判決　　　　　　　 95年度訴字第458號
原　　　告　己○○
訴訟代理人　張雙華律師
被　　　告　乙○○
訴訟代理人　林雅君律師
上列當事人間請求確認本票債權不存在等事件，經本院於民國96
年4 月26日言詞辯論終結，判決如下：
    主  文
原告之訴駁回。
訴訟費用由原告負擔。
    事實及理由
一、按訴狀送達後，原告不得將原訴變更或追加他訴，但請求之
    基礎事實同一者，不在限此，民事訴訟法第255 條第1 項第
    2 款定有明文。查原告提起本件訴訟，據其於95年1 月27日
    所提出之訴狀所載，係請求(一)確認被告執有以原告與丁○○
    之名義於94年9 月14日共同簽發，到期日為94年10月20日，
    票面金額為575 萬元之本票，對原告之本票債權不存在，(二)
    撤銷　鈞院94年度執宿字第41524 號強制執行事件對原告所
    為之強制執行程序。雖於95年9 月14日提出準備書狀追加備
    位聲明，請求撤銷原告於94年9 月14日，在到期日為94年10
    月20日，票面金額575 萬元本票之發票人欄所為簽名之法律
    行為。惟請求之基礎事實核屬同一，應予准許，合先敘明。
二、原告起訴主張：
  (一)緣原告於民國94年12月初，接獲台灣桃園地方法院94年度票
    字第11252 號民事裁定1 件，內指被告執有原告與訴外人丁○○共同於94年9 月14日共同簽發免除作成拒絕證書之本票
    1 紙，內載金額新台幣（下同）575 萬元，到期日為94年10
    月20日，詎於到期日經提示後未獲清償，被告為此提出上開
    本票1 份，聲請裁定准許強制執行。之後，被告又依據上開
    裁定向　鈞院聲請強制執行，執行案號94年度執宿字第4152
    4 號，查封原告所有坐落台北縣三峽鎮○○街109 號3 樓房
    屋及銀行存款。
  (二)惟原告雖有在系爭本票上簽發，但絕對不是以發票人之身分
    簽發系爭本票與被告。系爭本票之發票人丁○○與被告乃夫
    妻關係，因原告以經銷健康器材為業，公司之辦公室與住家
    均設在同一處所。訴外人丁○○因身體狀況欠佳，時常到原
    告公司試用健康器材，94年9 月14日丁○○再度至原告公司
    試用健康器材時，被告尾隨丁○○到原告公司，被告一進到
    原告公司後就大吵大鬧，說丁○○向伊借錢做生意未還，要
    求丁○○簽發系爭本票給她，以擔保丁○○日後會還伊575
    萬元，並請原告在系爭本票上簽名作見證人，原告起初不肯
    ，認為那是被告與丁○○夫妻間之事情，原告係外人，不便
    插手，但經丁○○一再懇求後，原告才答應在系爭本票簽名
    作見證人。不料被告卻持系爭本票，向台灣桃園地方法院聲
    請裁定准對原告及丁○○強制執行，原告接獲前開本票裁定
    之後，就立刻與被告通電話，詢問被告怎麼回事，被告竟回
    答，妳有在本票上簽名，我就可以不論原因向法院聲請查封
    拍賣妳的財產。
  (三)原告與被告之間從無債權債務關係，根本無須簽發本票與被
    告，只因一時失慮，又認為在系爭本票簽名作見證人應該不
    會有任何問題，才會答應被告夫妻在系爭本票上簽名。被告
    既然知悉系爭本票原告之簽名，僅作為見證人，並不負擔票
    據責任，依法就不得請求原告給付票款，但被告仍昧於事實
    ，執意依系爭本票向台灣桃園地方法院聲請裁定，並向　鈞
    院聲請強制執行。又被告只聲請對原告強制執行，卻不向其
    夫丁○○請求還款，被告夫妻顯然有詐，請准原告依民法第
    92條之規定「因詐欺或脅迫而為意思表示者，表意人得撤銷
    其意思表示」，撤銷原告在系爭本票之簽名。
  (四)94年9 月14日被告之夫丁○○至原告住處之原因，乃每周三
    固定由台北到原告三峽住處給甲○○○按摩，惟被告與其女
    兒戊○○隨後至原告住處，發現丁○○確在原告住處，一方
    面叫另一名女兒丙○○上來，另一方面即與其夫丁○○大聲
    吵鬧。後丁○○向原告取白紙一張，原告與甲○○○即離開
    客廳，對被告與丁○○間協議內容完全不知，詎當原告由廁
    所出來後，被告即衝過來掌摑原告二耳光，並拿椅子想毆打
    原告，但為甲○○○制止，原告因驚嚇、疼痛、委屈而哭泣
    ，被告女兒戊○○即拿本票要求原告簽名，原告拒絕，但因
    之前遭毆打，兼以丁○○懇請原告簽名作為見證，好讓渠等
    離去，原告始在該本票上簽名，原告係在急迫、輕率且無經
    驗下始為系爭本票之簽發行為，自得依民法第74條之規定請
    求法院撤銷。
  (五)綜上所述，被告係惡意取得系爭本票，依票據法第14條之規
    定，不得享有票據上之權利。爰提起先位之訴，請求：(一)確
    認被告執有以原告與丁○○之名義於94年9 月14日共同簽發
    ，到期日為94年10月20日，票面金額為575 萬元之本票，對
    原告之本票債權不存在。(二)撤銷　鈞院94年度執宿字第4152
    4 號強制執行事件對原告所為之強制執行程序。並提起備位
    之訴，請求撤銷原告於94年9 月14日，在到期日為94年10月
    20日，票面金額575 萬元本票上於發票人欄所為簽名之法律
    行為。
三、被告則抗辯：
  (一)按在票據上簽名者，依票上所載文義負責，票據法第5 條第
    1 項定有明文，故票據乃文義證券，證券上之權利義務，悉
    依證券上所載文句而定其效力，因之，執票人執有發票人簽
    名或蓋有簽發人印章之票據者，當然享有票面所載之債權，
    此係票據無因性之性質所使然，是以發票人若欲免除其票據
    責任而提起確認票據債權不存在之訴時，自應之負舉證責任
    。本件原告已自承系爭本票發票人欄上之簽名之真正，則不
    論原告簽發系爭本票時之心中真意為何，均應依票據文義，
    對執票人負共同發票人責任，合先敘明。
  (二)次按票據行為，為不要因行為，執票人不負證明關於給付之
    原因之責任，如票據債務人主張執票人取得票據出於惡意或
    詐欺或以無對價或不相當對價而取得，則應由該債務人負舉
    證責任（最高法院64年度台上字第1540號、85年度台上字第
    286 號判決參照）。本件原告主張僅係以見證人之意思，在
    系爭本票上簽名，且係受被告夫妻詐欺，始會為之，此乃一
    變態之事實，依舉證責任分配之原則，即應由原告就此變態
    之事實，負舉證責任。
  (三)本件原告係為共同清償債務，始會共同簽發系爭本票：
  被告與訴外人丁○○結婚迄今已逾20年，婚姻關係中丁○○
    總以伊要做生意為由，向被告借取金錢，被告不疑有他，總
    任丁○○予取予求，不意，被告某日心血來潮到三峽丁○○
    開設的工廠探班，工廠鄰居竟誤以為丁○○之妻另有其人，
    被告才發覺有異，幾經探詢，始知丁○○早在10餘年前，即
    與原告偷偷往來，將被告借予丁○○之金錢，偷渡予原告家
    庭使用，甚至資助原告在89年間開設慈蓮實業有限公司，被
    告因而發現丁○○與原告間，竟有不倫之戀。
  初時被告在傷心之餘，尚期盼丁○○能回心轉意，念在被告
    與伊育有2 名女兒，及夫妻間20多年深厚的感情，能自動與
    原告斷絕來往，惟遭丁○○嚴詞拒絕，且無法無刻向被告提
    出離婚之請求，被告均極力隱忍。不料，94年9 月14日鄰居
    又告知丁○○到原告家中，行苟且之事，被告忍無可忍，即
    帶同2 名女兒到原告家中，要把丁○○拉回，丁○○竟借此
    機會，再次要求與被告離婚，且態度異常堅決，被告見多年
    婚姻無法維持，且丁○○坦護原告之態度，令被告更加心灰
    意冷，遂表明只要丁○○歸還借貸575 萬元，即同意與丁○○離婚。丁○○與原告商議後，即表明願在94年10月20日前
    全額清償，並邀同原告共同簽發系爭本票交付被告，合力清
    償債務，以求早日雙宿雙飛，有丁○○當場書寫之協議書可
    憑，足證原告係為共同清償債務（連帶保證），始會共同簽
    發系爭本票，其辯稱只是以見證人之意思，在本票上簽名云
    云，委無足採。
  本件被告對丁○○亦聲請本票強制執行，由原告起訴狀所附
    之原證1 可證，惟執行程序中，發現丁○○名下僅有1 筆未
    分割之土地，且該土地已設定抵押予新竹國際商業銀行，執
    行顯無實益，不得已才作罷，足證被告並非不向丁○○請求
    還款，只對原告惡意取得票據權利。
  (四)為此，請求駁回原告之訴。
四、兩造不爭執之事實：
  (一)訴外人丁○○於94年9 月14日，在台北縣三峽鎮○○街109
    號3 樓，簽發到期日為94年10月20日，票面金額為575 萬元
    之本票1 紙，上開本票之發票人有2 欄，訴外人丁○○在上
    方之發票人欄簽名並書寫地址後，再交由原告在下方之發票
    人欄簽名並書寫地址。
  (二)被告持系爭本票向台灣桃園地方法院聲請准予強制執行，經
    台灣桃園地方法院簡易庭於94年11月14日以94年度票字第11
    252 號民事裁定准予強制執行。嗣被告持上開民事裁定向本
    院執行處聲請強制執行，由本院執行處於94年12月7 日囑託
    查封原告所有坐落台北縣三峽鎮○○段241 、249 地號土地
    應有部分117/4000，及其上183 建號建物即門牌號碼台北縣
    三峽鎮○○街109 號3 樓房屋。
五、本件之爭點：
    原告主張：原告在系爭本票之發票人欄上簽名上係擔任見證
    人，並非發票人，又原告係受被告夫妻之詐欺始在系爭本票
    之發票人欄簽名，自得依民法第92條之規定撤銷發票之意思
    表示，且被告係惡意取得系爭本票，依票據法第14條之規定
    不得享有票據上之權利，又原告係因輕率、急迫與無經驗而
    簽發系爭本票，爰依民法第74條規定請求法院撤銷原告於系
    爭本票簽名之法律行為云云。被告則抗辯：系爭本票係因其
    夫丁○○於婚姻關係中向被告借款，復與原告有不正常往來
    關係，丁○○為求與被告離婚，乃於94年9 月14日與被告簽
    訂協議書，同意於94年10月20日前歸還被告575 萬元，並附
    帶開立系爭本票1 紙，交予被告，並於歸還後男婚女嫁互不
    相干，並邀原告合力清償債務，原告始在系爭本票之發票人
    欄上簽名，是原告在系爭本票發票人欄上簽名係欲與丁○○
    共同清償債務，而非擔任見證人，且未受被告夫妻之詐欺與
    脅迫等語。因此，本件之爭點應為：(一)原告得否以其係擔任
    見證人之意思而在系爭本票之發票人欄簽名而免負發票人責
    任，(二)原告得否以受被告夫妻詐欺為由撤銷其所為發票之意
    思表示，(三)被告取得系爭本票有無票據法第14條惡意取得票
    據規定之適用，(四)原告得否依民法第74條規定請求撤銷發票
    行為。茲分項析述之。
六、原告主張其係以見證之意思於發票人欄上簽名部分：
  (一)按依票據法第5 條第1 項規定，在票據簽名者，依票上所載
    文義負責，故在票據背面在或其黏單上簽名而形式上合於背
    書之規定者，即應負票據法上背書人之責任，縱令非以背書
    轉讓之意思而背書，與其應負背書人之責任無涉，最高法院
    69年度台上字第1698號判例著有明文。
  (二)查原告既在系爭本票之發票人欄上簽名而形式上合於發票之
    規定，即應負票據法上發票人之責任，縱令係以見證之意思
    而發票，揆諸前揭最高法院判例要旨，與其應負發票人之責
    任無涉，核原告執其係以見證之意思在系爭本票之發票人欄
    上簽名為由，主張不負票據法上發票人之責任，於法顯屬無
    據，不足採信。
七、原告主張其受被告之詐欺而意思表示陷於錯誤部分：
  (一)按被詐欺而為意思表示者，依民法第92條第1 項之規定，表
    意人固得撤銷其意思表示，惟主張被詐欺而為表示之當事人
    ，應就此項事實負舉證之責任，最高法院44年台上字第75號
    判例著有明文。
  (二)原告雖主張：其於系爭本票發票人欄上簽名，係受被告與其
    夫之詐欺陷於錯誤而為意思表示，爰依民法第92條第1 項之
    規定撤銷其所為發票之意思表示云云。惟查原告於95年1 月
    27日所提出之起訴狀陳稱：丁○○因身體狀況欠佳，時常到
    原告公司試用健康器材，94年9 月14日丁○○再度至原告公
    司試用健康器材時，被告尾隨丁○○到原告公司，被告一進
    到原告公司後就大吵大鬧，說丁○○向伊借錢做生意未還，
    丁○○簽發本票給她，以擔保丁○○日後會還給伊575 萬元
    ，並請原告在系爭本票上簽名作見證人，原告起初不肯，認
    為那是被告、丁○○夫妻間之事情，原告係外人，不便插手
    ，但經丁○○一再懇求後，原告才答應在系爭本票簽名作見
    證人等語。而丁○○簽發系爭本票之原因關係，乃丁○○於
    與被告婚姻關係期間陸續向被告借款575 萬元，曾武人同意
    償還原告，並於94年9 月14日書立協議書與系爭本票各1 紙
    予被告，有協議書與系爭本票影本1 件在卷足憑（詳被證1
    、被證3） ，顯見原告對於訴外人丁○○簽發系爭本票之原
    因關係，知之甚詳。復查丁○○於94年9 月14日曾書立協議
    書並簽發系爭本票各1 紙予被告，系爭協議書記載：「茲協
    議於民國94年1 月10日前歸還新台幣575 萬元整（附帶開立
    支票乙張及商業本票乙式）一併交於當事人無誤，並於歸還
    後男婚女嫁互不相干。」且原告係慈蓮實業有限公司之負責
    人，曾開台灣土地銀行三峽分行開立帳號00 0-000-00000-0
    號之支票存款帳戶使用，有台灣土地銀行三峽分行95年8 月
    24日峽存字第0950000251號函所附往來明細1 件在卷足憑，
    則原告並非未曾使用票據之人，至為明確，茍原告係經丁○○懇請擔任見證人，衡諸常情，原告應於上開有載明原因關
    係之協議書上簽名，而非於無法看出原因關係之系爭本票發
    票人欄上簽名。核原告主張：其係遭被告與其夫丁○○詐欺
    而意思表示陷於錯誤，始於系爭本票之發票人欄上簽名云云
    ，顯然有違常情，不足採信。
  (三)查原告聲請傳喚之證人丁○○固於本院95年9 月21日審理時
    證稱：原告簽本票我現在想起來了，當時是被告要我還575
    萬元，當時我就要求給我一段時間還被告，當時被告提出一
    個要求就是要我開本票給她，當時有無法找到見證，才找原
    告作見證云云，惟查證人丁○○於同日證述時先則證稱：系
    爭本票丁○○部分是我簽的沒有錯，原告部分我忘了，筆跡
    部分我不敢確認云云，待原告當庭自認系爭本票上簽名之真
    正後，始證稱原告簽系爭本票部分我現在想起來了云云，且
    證人丁○○於始末陳稱時僅證稱至當時無法找到見證，迨原
    告訴訟代理人詢問後，始補充證稱我當時才找原告作見證云
    云，核證人丁○○之證述，前後無法連貫，且時而忘記，時
    而忽然想起，又與證人戊○○於本院95年5 月25日審理時證
    稱：我爸爸叫我拿系爭本票去給原告簽的時侯，有跟我說請
    原告作保證人，我拿系爭本票去房間給原告簽名時，有跟她
    講說我爸爸要請妳當保證人，她反問我說，妳爸爸有能力還
    嗎，我說我不知道等語不符，顯屬不足採信。
  (四)復查原告另聲請傳喚之證人甲○○○於本院95年9 月21日審
    理時固證稱：我沒有看過系爭本票，簽系爭本票時我也沒有
    在場，我在下午四點多離開，是跟大家一起離開，被告拿系
    爭本票到房間裡面去，是否拿給原告簽我就不清楚云云，惟
    經被告訴訟代理人詢問：是何人拿系爭本票去房屋等語，卻
    改稱：我記不得了云云，則證人甲○○○不僅於原告於系爭
    本票上簽名時不在場，且對何人拿系爭本票予原告簽名，亦
    無法記憶，則證人甲○○○之證詞並無法證明原告是以見證
    之意思於系爭本票上簽名。
  (五)再查證人甲○○○先則証稱係被告拿系爭本票去房間，嗣經
    被告訴訟代理人詢問是何人拿系爭本票去房屋時，即改稱記
    不得了等語；又證人丁○○亦先則證稱我當時有找原告作見
    證，嗣經被告訴訟代理人詢問有無把系爭本票拿給你女兒戊○○，及無有叫妳女兒戊○○拿系爭本票給原告簽時，即改
    稱我不記得了等語之理。則證人戊○○固為被告之女兒，惟
    其證稱：我爸爸叫我拿系爭本票去給原告簽的時侯，有跟我
    說請原告作保證人，我拿系爭本票去房間給原告簽名時，有
    跟她講說我爸爸要請妳當保證人等語，應係真實，否則，斷
    無原告所聲請傳喚之證人丁○○、甲○○○之證詞只要與證
    人戊○○之證詞不符，再經被告訴訟代理人詢問後，即全改
    稱不記得了等語。核證人戊○○上開證詞，自堪信為真實。
  (六)原告雖又主張：被告並未對於丁○○之財產為強制執行，原
    告係遭被告及其夫丁○○詐騙云云。惟被告已於95年4月13
    日具狀陳稱：丁○○名下僅有一筆未分割之土地，且該土地
    已設定抵押予新竹國際商業銀行，執行顯無實益等語，原告
    既未能舉證明丁○○尚有其他可供執行之財產，尚難以被告
    未對丁○○聲請強制執行，遽認被告係與丁○○共同詐欺原
    告。
  (七)原告雖又主張：慈蓮公司設立後，原告未使用過該公司之支
    票存款帳戶，直至94年本件事件發生前數月，丁○○以其跳
    票，無法再申請支票為由，向原告借票使用，原告一方面思
    及十餘年之同事情誼，一方面原告之長子、次子在也丁○○
    之詠倫公司任職，丁○○還向原告表示日後會將公司之經營
    逐步交由原告長子、次子負責，原告乃將支票交與丁○○使
    用，本案發生後，原告始向丁○○取回支票本，但所有支票
    已為丁○○使用殆盡云云，並提出支票存根9 件為證。惟查
    慈蓮公司支票存款帳戶自94年5 月3 日起至95年2 月23日止
    使用支票提領存款即多達59筆，但原告僅提出丁○○使用之
    支票存根聯9 件為證，自無從證明其餘50筆存款之提領均係
    丁○○使用上開帳戶之支票所為，核原告主張其未曾使用過
    慈蓮公司之支票存款帳戶云云，尚難採信。
  (八)末查原告固於95年6 月22日所提出之準備書狀陳稱：94年9
    月14日被告之夫丁○○至原告住處之原因，乃每周三固定由
    台北到原告三峽住處給甲○○○按摩，惟被告與其女兒戊○○隨後至原告住處，發現丁○○確在原告住處，一方面叫另
    一名女兒丙○○上來，另一方面即與其夫丁○○大聲吵鬧，
    後丁○○向原告取白紙一張，原告與甲○○○即離開客廳，
    對被告與丁○○間協議內容完全不知云云，惟與其於95年1
    月27日所提出之起訴狀卻陳稱：丁○○於94年9 月14日至原
    告住處是要試用健身器材，被告尾隨丁○○到原告公司，被
    告一進到原告公司後就大吵大鬧，說丁○○向伊借錢做生意
    未還，要求丁○○簽發系爭本票給被告，並請原告在系爭本
    票上簽名作見證人云云不符。苟原告所主張被告請其於系爭
    本票上簽名作見證人乙即係屬真實，衡情原告斷無就丁○○
    為何會至原告住處，及原告是否知悉系爭本票之原因關係，
    前後為不一致陳述之理，堪認原告之主張顯係虛偽不實。
  (九)綜上所述，系爭本票係由證人戊○○拿給原告簽名，戊○○
    於拿給原告簽名時已明確表示要原告負保證之責，已據證人
    戊○○陳述甚明，而原告對於證人戊○○究施用何種欺罔方
    法或詐術使其意思表示陷於錯誤，並未具體陳明，且原告雖
    主張其係受被告與丁○○之詐欺而意思表示陷於錯誤，而於
    系爭本票之發票人欄上簽名，惟未舉證以實其說，已不足採
    信，況系爭本票並非被告或丁○○拿給原告簽名，而係證人
    戊○○拿給原告簽名，則原告主張其係受被告與丁○○之詐
    欺陷於錯誤而為發票行為，更屬無據。
七、原告主張票據法第14條之惡意抗辯部分：
  (一)按票據法第14條所謂以惡意取得票據者，不得享有票據上之
    權利，係指從無權處分人之手，受讓票據，於受讓當時有惡
    意之情形而言，如從有正當處分權人之手，受讓票據，係出
    於惡意時，亦僅生票據法第13條但書所規定，票據債務人得
    以自己與發票人或執票人之前手間所存人的抗辯之事由對抗
    執票人而已，尚不生執票人不得享有票據上權利之問題，最
    高法院67年台上字第1862號判例著有明文。
  (二)查被告係因原告之發票行為而取得系爭本票，並非從無權處
    分人之手而取得系爭本票，揆諸前揭最高法院判例要旨，並
    無票據法第14條規定之適用，僅得以兩造間之原因關係對抗
    被告，而原告復未能舉證證明其簽發系爭本票之原因關係僅
    係見證，已詳述如前，是原告此部分之主張，顯無可採。
八、原告依據民法第74條規定請求撤銷其發票行為部分：
  (一)按法院依民法第74條第1 項之規定減輕給付，不僅須行為人
    有利用他人之急迫、輕率，或無經驗，而為法律行為之主觀
    情事，並須該法律行為，有使他人為財產上之給付，或為給
    付之約定，依當時情形顯失公平之客觀事實，始得因利害關
    係人之聲請為之，最高法院82年度台上字第496 號判例著有
    明文。
  (二)原告主張：其於94年9 月14日遭被告摑掌二耳光，被告並拿
    椅子想毆打原告，達遭甲○○○制止，原告因驚嚇、疼痛、
    委屈而哭泣，被告女兒戊○○拿本票要求原告簽名，原告拒
    絕，但因之前遭毆打，兼以丁○○懇求原告簽名見證，好讓
    渠等進去，原告顯係在急迫、輕率且無經驗之情形下始為系
    爭本票之簽名行為云云。經查依據原告於95年1 月27日所提
    出之起訴狀記載，原告對於系爭本票乃丁○○為擔保積欠被
    告575 萬元而簽名之事實，知之甚詳，且對於遭被告摑掌之
    事實，隻字未提。然迨至證人戊○○於本院95年5 月25日證
    稱係其拿系爭本票給原告簽名，並告知原告要負保證之責任
    後，即於95年6 月22日具狀改稱：對被告與丁○○協議之內
    容完全不知，且係遭被告摑掌後始於系爭本票簽名云云，而
    原告聲請傳訊之證人丁○○固證稱：原告在作見證的過程中
    有發生肢體衝突云云，證人甲○○○固證稱：被告有打原告
    之嘴巴云云，然華對於究係何人拿系爭本票予原告簽名所為
    之證言，核與原告於95年6 月22日之準備書狀第2 頁自認係
    戊○○拿給原告簽名之事實不符，則證人丁○○、甲○○○
    之證言尚難信為真實。核原告主張其遭被告摑掌云云，顯屬
    無據，不足採信。
  (三)次查原告於95年6 月22日所提出之準備書狀自認，丁○○每
    週三會固定到原告住處，原告之長子、次子均在丁○○設立
    之詠倫公司任職，且丁○○曾向原告表示日後會將公司之經
    營逐步交由原告長子、次子責任，原告所設立慈蓮公司之支
    票存款帳戶亦借予丁○○使用之事實。再查丁○○曾陸續向
    被告借款575 萬元，且被告與其女戊○○於94年9 月14日至
    原告住處，發現丁○○亦在原告住處，丁○○即對被告說：
    「沒什麼好講的，我們就離婚。」被告就說：「你把欠的錢
    還清，我們就離婚。」丁○○就在客廳裡面當場寫了一張協
    議書，被告要求丁○○再簽本票，因原告家中沒有本票，丙○○即被告之女就去原告家附近買本票，在丙○○購買本票
    當中，被告與其女戊○○有請原告要當保證人，後來本票買
    回來，丁○○就先簽，並叫戊○○拿系爭本票至房間給原告
    簽名等情，已據證人戊○○於本院95年5 月25日審理時證述
    甚詳。則原告簽署系爭本票時係在房間內，且僅有戊○○與
    原告在房間內，難認原告有何急迫、輕率與無經驗之情事，
    又丁○○於其所設立之詠倫公司僱用原告之長子、次子，且
    欲將公司業務由原告之長子、次子負責，而丁○○既陸續向
    被告借款575 萬元，應可認該借款有用於詠倫公司之業務經
    營上，原告之長子、次子均蒙其利，再者，丁○○每週三固
    定至原告住處，則原告為丁○○應歸還被告之575 萬元債務
    透過共同簽發本票之方式，實質上負起保證人責任，客觀上
    亦無顯失公平情事。
  (四)綜上所述，原告未能舉證證明被告有利用其急迫、輕率、或
    無經驗而共同簽發系爭本票之主觀情事，且丁○○與原告、
    原告子女非但經濟上往來密切，且每週固定至原告住處，則
    原告與丁○○共同簽發系爭本票，對於丁○○積欠被告之債
    務57 5萬元負擔保之責，對原告而言亦非顯失公平。是原告
    依據民法第74條規定請求撤銷其簽發本票之法律行為，為無
    理由。
九、末按在票據上簽名者，依票上所載文義負責，二人以上共同
    簽名時，應連帶負責，票據法第5 條定有明文。查原告既在
    系爭本票之發票人欄上簽發，復未能舉證有遭被告詐欺之事
    實，有何原因關係之抗辯，或被告有何暴利行為，則系爭本
    票之權利自屬存在，被告依據票據文義對原告行使票據上之
    權利，並持准予系爭本票強制執行之裁定，向本院執行處聲
    請強制執行原告之財產，於法並無不合。
十、從而，原告提起先位之訴，請求(一)確認被告執有以原告與丁○○之名義於94年9 月14日共同簽發，到期日為94年10月20
    日，票面金額為575 萬元之本票，對於原告之本票債權不存
    在，(二)撤銷本院94年度執宿字第41524 號強制執行事件對原
    告所為之強制執行程序；及提起備位之訴，請求撤銷原告於
    94年9 月14日，在到期日為94年10月20日，票面金額575 萬
    元本票上於發票人欄所為簽名之法律行為，為無理由，均應
    駁回。
、結論：原告之訴為無理由，依民事訴訟法第78條，判決如主
    文。
中　　華　　民　　國　　96　　年　　5 　　月　　9 　　日
                  民事第三庭    法　官　何君豪
以上正本係照原本作成
如對本判決上訴，須於判決送達後20日內向本院提出上訴狀
中　　華　　民　　國　　96　　年　　5 　　月　　9 　　日
                                書記官　蕭興南
